【裁判字號】    96,簡上,34
【裁判日期】    970107
【裁判案由】    給付報酬
【裁判全文】
臺灣屏東地方法院民事判決              96年度簡上字第34號
上  訴  人  乙○○
被上訴人    賴文從即祭祀公業賴賢祥管理人
上列當事人間請求給付報酬事件，上訴人對於中華民國95年12月
26日本院潮洲簡易庭95年度潮簡字第528 號第一審判決提起上訴
，本院於96年12月24日言詞辯論終結，判決如下：
    主  文
上訴駁回。
第二審訴訟費用由上訴人負擔。
    事實及理由
一、上訴人主張：上訴人於民國83年11月間，接受被上訴人祭祀
    公業賴賢祥前管理人賴善明之委任，約定上訴人依照內政部
    公佈祭祀公業土地清理要點所規定範圍辦理被上訴人所有土
    地清理事務，內容包括填造派下員系統表，申請派下員全員
    證明書，管理人變更登記及請領土地權狀後，被上訴人即須
    支付委任酬勞新臺幣（下同）200,000 元，且於完成委任事
    務後一次付清。然於84年3 月1 日，賴善明突然死亡，遂由
    賴文從出面與上訴人接洽，兩造並再約定依前此約定之條件
    ，繼續委任上訴人辦理上開事務。嗣上開事務於84年8 月16
    日經屏東縣內埔鄉公所核發祭祀公業賴賢祥派下全員證明書
    ，上訴人並據以向屏東縣潮州地政事務所申請管理人變更及
    申領土地權狀，上訴人已完成委任事務。惟被上訴人於上開
    事務完成後，僅支付30,000元予上訴人，其餘170,000 元並
    未給付。為此請求被上訴人應給付上訴人170,000 元，並自
    起訴狀本送達翌日即95年9 月14日起至清償日止，按年息百
    分之5 計算之利息。原審為上訴人敗訴判決，上訴人不服提
    起上訴。並於本院聲明：(一)原判決廢棄(二)被上訴人應給付上
    訴人170,000 元，並自起訴狀本送達翌日即95年9 月14日起
    至清償日止，按年息百分之5 計算之利息。
二、被上訴人則以：兩造約定係上訴人將登記在祭祀公業名下土
    地分割給派下員並變更為各個派下員所有，但上訴人並未完
    成委任事務。另上訴人自承於84年8 月16日完成派下員證明
    書，惟上訴人遲至95年6 日間始行使權利，而上訴人為土地
    登記專業代理人，依民法第127 條第1 項第5 款規定，自有
    上開短期消滅時效之適用，其權利之行使已罹時效等語。並
    於本院聲明：上訴駁回。
三、兩造對於賴善明即祭祀公業賴賢祥管理人於83年11月間委託
    上訴人辦理有關公業土地清理事宜。於84年3 月1 日賴善明
    死亡，由派下員選任賴文從為管理人。嗣由上訴人代為向屏
    東縣內埔鄉公所申請公告派下員名冊後發給派下員證明書，
    於異議期間無人異議後，由該所於84年8 月16日核發派下員
    證明書，再據以向屏東縣潮州地政事務所申請管理人變更等
    事實不爭執。是本件本院所應審究者為：(一)祭祀公業賴賢祥
    於83年間委託上訴人辦理該公業有關土地清理事宜內容為何
    ？(二)上訴人就被上訴人委託的前開事務是否已完成？(三)上訴
    人得向被上訴人請求金額為何？(四)上訴人的請求權是否已罹
    於時效消滅？經查：
  (一)有關被上訴人於83年間委託上訴人辦理該公業有關土地清理
    事宜內容為何：
    證人丙○○於本院證稱：伊為祭祀公業賴賢祥派下員之一，
    賴善明生前及賴文從曾經向其表示有委託上訴人辦理祭祀公
    業派下員要弄清楚及祭祀公業名下土地屬於誰的要分割清楚
    等語（見本院卷第34、35頁）；證人丁○○則於本院證述：
    祭祀公業有委託將名下土地分割登記到派下員之名下，即辦
    理逐筆分割給各派下員取得單獨所有權，並非只是辦理應有
    部分登記，但因有2 位派下員不同意所以才會一直擱著沒有
    做下去。委託當時祭祀公業與建商定有合建契約，伊聽說他
    們之前有請過2 個代書沒有辦法把這個工作完成即將土地過
    戶登記給建商，後來這個案件是我完成的。伊將其中1 筆土
    地依土地法第34條之1 登記給建商等語；另證人甲○○亦於
    本院證稱：上訴人有委託伊處理事務。原來是被上訴人委託
    上訴人處理事務，但上訴人沒有辦完，上訴人介紹被上訴人
    給伊認識，要處理土地過戶事宜，因當時祭祀公業的土地與
    人合建，伊僅辦至建築執照請領，土地分割有送件，土地分
    割後要出售與第三人。嗣因缺2 位派下員之同意書，所以辦
    不出來，被上訴人又找其他代書處理，在其他代書辦理過程
    中將分割案件撤件等語（見本院卷第97、98、100 頁），足
    見被上訴人委託上訴人事務除約定上訴人依照內政部公佈祭
    祀公業土地清理要點所規定範圍辦理被上訴人所有土地清理
    事務，內容包括填造派下員系統表，申請派下員全員證明書
    ，管理人變更登記及請領土地權狀外，尚須將祭祀公業名下
    土地辦理分割並變更所有權人名義，由派下員取得單獨所有
    權，應堪認定。
  (二)有關上訴人就被上訴人委託的前開事務是否已完成部分：
    被上訴人委託上訴人事務除上訴人須依照內政部公佈祭祀公
    業土地清理要點所規定範圍辦理被上訴人所有土地清理事務
    ，內容包括填造派下員系統表，申請派下員全員證明書，管
    理人變更登記及請領土地權狀外，尚須將祭祀公業名下土地
    辦理分割並變更所有權人名義，由派下員取得單獨所有權已
    如前述，而上訴人就祭祀公業名下土地辦理分割，由派下員
    取得單獨所有權部分並未完成，故上訴人就被上訴人委任之
    事務，並未完成已堪認定。
  (三)有關上訴人得向被上訴人請求金額為何部分：
    上訴人主張兩造約定於委託事務完成後，委任報酬一次付清
    ，而上訴人就被上訴人委任之事務並未完成已據前述，則上
    訴人自不得向被上訴人請求報酬，有關上訴人得向被上訴人
    請求金額，亦無庸再行審酌。
  (四)有關上訴人的請求權是否已罹於時效消滅部分：
    上訴人報酬請求權尚未發生，有關上訴人的請求權是否已罹
    於時效消滅部分，亦無庸審論。
四、綜上所述，上訴人對於被上訴人委託事務尚未完成，上訴人
    請求被上訴人給付委任報酬，即屬無據，不應准許。原審法
    院為上訴人敗訴判決，理由雖有不同，惟結論並無二致。上
    訴意旨指摘原判決不當，聲明廢棄改判，為無理由，應予駁
    回。
五、本件事證已臻明確，兩造其餘主張及舉證，無礙本院判斷，
    爰不再一一論述，附此敘明。
據上論結，本件上訴為無理由。依民事訴訟法第436 條之1 第2
項、第449 條第2 項、第78條，判決如主文。
中    華    民    國    97    年    1     月    7     日
                  民事第一庭    審判長法  官  徐美麗
                                      法  官  潘  快
                                      法  官  邱玉汝
以上為正本，係照原本作成。
本判決不得上訴。
中    華    民    國    97    年    1     月    8     日
                                      書記官  魏慧夷


司法院資訊處製作；財團法人民間司法改革基金會備份。
